# 请教同一控制下的企业合并所有者权益变动表

提问人：安好 时间：2015-09-06 16:35:30
同一控制下的企业合并，提供比较报表时，应对前期比较报表进行调整。因企业合并实际发生在当期，以前期间合并方账面上并不存在对被合并方的长期股权投资，在编制比较报表时，应将被合并方的有关资产、负债并入后，因合并而增加的净资产在比较报表中调整所有者权益项下的资本公积(资本溢价或股本溢价)。 问题是年初多出来的这个资本公积，当年编制合并所有者权益变动表时，在年末要如何处理呢？谢谢各位

回答人：chenyiwei
在发生企业合并的当年度，按照实际支付的现金或承担债务等合并对价（合并方自身股权除外）的账面价值冲减这部分资本公积，在合并股东权益变动表中体现为“所有者投入和减少资本——其他”的负数。

提问人：安好 时间：2016-01-05 19:29:47
请教陈版：这样的话，合并所有者权益变动表的“所有者投入和减少资本——其他”这一行，盈余公积和未分配利润就不应该填数了，是吗？谢谢

回答人：chenyiwei
如果全部冲减资本公积，即使变为负数，则合并所有者权益变动表的“所有者投入和减少资本——其他”这一行，盈余公积和未分配利润就不应该填数了。

提问人：安好 时间：2016-01-05 19:37:56
谢谢陈版，如果我只在合并所有者权益变动表的“所有者投入和减少资本——其他”这一行冲减子公司的实收资本金额可以吗？子公司盈余公积和未分配利润该如何处理？子公司亏损和恢复留存收益有影响吗？这地方一直困惑。多谢陈版

回答人：chenyiwei
子公司的留存收益在合并股东权益变动表中无需特殊处理，你把子公司的净利润并入当期合并净利润之后，就自然滚存到未分配利润中来了。

提问人：zhuanfei 时间：2016-02-17 15:20:43
请问大神，这一步还需要编制抵消分录吗？因为个别报表中支付对价（如现金）已经在贷方科目体现了，应该不需要做分录就能体现“在发生企业合并的当年度，按照实际支付的现金或承担债务等合并对价（合并方自身股权除外）的账面价值冲减这部分资本公积”吧？@chenyiwei

回答人：chenyiwei
在发生企业合并的当年度和以后年度，只要编制一笔“借：资本公积，贷：长期股权投资”的抵销分录就可以实现这个目的。

提问人：chinazyl 时间：2016-04-06 10:21:01
追问：同一控制下，如果投资成本 大于被合并方份额，无资本公积 ，冲减了未分配利润了，如何在合并权益表上填列？

回答人：chenyiwei
这部分冲减未分配利润的金额也列报为“所有者投入和减少资本——其他”。

提问人：zxcv0987 时间：2016-04-17 16:09:36
那请问陈版，如果是以合并方自身的股权作为对价的情况下，应如何处理？例如，公司A成立于 2015 年，其股东甲以其所持的子公司B的100%股权作为出资对价对A公司出资，甲对B的长期股权投资为 100 万元，B于合并日的净资产账面价值为 150 万元。
此时母公司调整长投价值的 50 万元计入资本公积，则在母公司层面的权益变动表应如何列示？ 在合并层面的权益变动表，代替子公司的实收资本的资本公积的减少在合并当年应如何列示？（当年的股本增加已列示在所有者投入资本，那么资本公积的减少应该列示在同一行？还是如前面所述放在其他？）
谢谢版主！

回答人：chenyiwei
这部分权益变动，在个别报表和合并报表中都列入“所有者投入和减少资本——其他”。

提问人：zxcv0987 时间：2016-04-18 18:43:38
谢谢陈版~补充一个问题，同样是同一控制下企业合并的披露问题。
背景资料：A公司设立于 2015 年，其股东以货币出资 20 元+其持有的股权出资 100 元作为出资方式出资，因此A公司在当年通过同一控制下企业合并收购子公司B、子公司C和子公司D。
子公司B成立于 2013 年，实收资本 50 ，未分配利润 50 ；子公司C成立于 2014 年，实收资本 50 ；子公司D成立于 2015 年（早于合并日），实收资本为 50 。假设B/C/D净资产未发生变化。
现需要编制 2014 和 2015 年度的现金流量表和权益变动表。
问题：
于 2014 年度及 2015 年度，股东权益变动表中，子公司C/D的股本（以资本公积列示）的增加应该列示在所有者投入吗？现流表中，子公司C/D的股本增加是否应该列示在吸收股本取得的现金？或是其他项目？
谢谢陈版!

回答人：chenyiwei
是这样，因为C、D的设立和注资发生在报告期内，所以作为报告期净资产的实际变动（增加）予以反映，不能假设最早期初已经完成出资。

提问人：zxcv0987 时间：2016-04-18 20:26:31
C/D的设立是由A公司的股东完成，即A/B/C/D同处于该股东的同一控制下，似乎没有假设最早期初已经完成出资，而是实际上已经分别在 2013 年、 2014 年和 2015 年已经设立。您说的作为净资产的实际变动予以反映，能具体说明白一点吗？谢谢！

回答人：chenyiwei
也就是，不能假设股东对C、D的出资在最早期间期初已经完成。

回答人：chenyiwei
在合并报表中，C、D的相关项目的最早期间期初余额为零（当时C、D尚未成立），股东对C、D的出资在合并报表层面直接体现为在相应的出资日期增加资本公积处理。所以说“作为净资产的实际变动予以反映”。

提问人：zxcv0987 时间：2016-04-19 10:31:40
了解，股东对C/D的出资导致资本公积增加相应地就是现金流入吧？这部分在权益变动表是反映为所有者投入？在现金流量表是反映为吸收投资？

回答人：chenyiwei
是。

提问人：不速之客 时间：2016-06-01 10:08:41
借：长期股权投资 贷：银行存款 贷：资本公积 这个分录应该在母公司层面做，资本公积-所有者投入和减少资本-其他 也应该体现在母公司权益变动表中吧？

回答人：chenyiwei
是。

提问人：安好 时间：2017-07-05 18:20:32
陈版您好：按您说的在发生企业合并的当年度和以后年度，只要编制一笔“借：资本公积，贷：长期股权投资”的抵销分录就可以实现这个目的。 就是说这笔抵销分录和模拟合并的调整分录，在企业合并完成后的每年合并报表时也都要做一遍，是这样吗？谢谢！

回答人：chenyiwei
是的，每年在编制合并报表时都要做。这是抵销分录而不是账务处理分录。